---
title: "exam3prueba3"
author: "OEOP y JJGP"
date: "`r Sys.Date()`"
output: html_document
---

```{r setup, include=FALSE}
knitr::opts_chunk$set(echo = TRUE)
```



En este script vamos a desarrollar una shiny app para que, el usuario seleccione alguna variable de interés, y esta se muestre en un mapa coroplético de los estados mexicanos.

# Parte 1: mapa estático.

En esta primera parte, haremos un mapa coroplético estático, en la que se representará alguna variable de interés. Posteriormente, en la parte reactiva, el usuario eligirá alguna varible, de entre algunas opciones, y dicha variable se mostrará en escala de color en el mapa.

## Lectura de la base de datos

```{r}
library(tidyverse)
data.base <- read_csv("D:/oeort/UNAM/Semestre 7/Estancia_VII/ProyApp/bd_lupus_shiny_develop2.csv")
```

```{r}
View(data.base)
```


```{r}
strict.base <- data.base %>%
  select(sex___1, # Sexo, 1 = mujer, 0 = hombre
        place_of_birth,
        lupus, # 1=tiene lupus, 2=no tiene lupus,
        comorbidities, # Estado de nacimiento, nomenclatura numérica de acuerdo a INEGI)
        calculated_age)
```

```{r}
View(strict.base)
```





Se pretender graficar la incidencia de cada comorbilidad en cada estado.

Los códigos de la variable "comorbidities" son:

1 Diabetes mellitus
2 Hipertensión
3 Cáncer
4 Enfermedad cardiovascular
5 Osteoporosis
6 Artritis reumatoide
7 Esclerosis múltiple
8 Problemas de tiroides
9 Otra
11 Ninguna

Los códigos de los estados son:

1 Aguascalientes
2 Baja California
3 Baja California Sur
4 Campeche
5 Chiapas
6 Chihuahua
7 Ciudad de México
8 Coahuila
9 Colima
10 Durango
11 Estado de México
12 Guanajuato
13 Guerrero
14 Hidalgo
15 Jalisco
16 Michoacán
17 Morelos
18 Nayarit
19 Nuevo León
20 Oaxaca
21 Puebla
22 Querétaro
23 Quintana Roo
24 San Luis Potosí
25 Sinaloa
26 Sonora
27 Tabasco
28 Tamaulipas
29 Tlaxcala
30 Veracruz
31 Yucatán
32 Zacatecas



```{r}
strict.base$comorbidities <- as.factor(strict.base$comorbidities)
```




Reemplazaré los códigos de las comorbilidades por su nombre
```{r, reemplazar códigos de comorbilidades por su nombre}
library(plyr)
cormo.base <- strict.base
cormo.base$comorbidities<-revalue(strict.base$comorbidities,
        c("1" = "Diabetes mellitus",
          "2" = "Hipertensión",
          "3" = "Cáncer",
          "4" = "Enfermedad cardiovascular",
          "5" = "Osteoporosis",
          "6" = "Artritis reumatoide",
          "7" = "Esclerosis múltiple",
          "8" = "Problemas de tiroides",
          "9" = "Otra",
          "11" = "Ninguna"))
#str(bd.oscar.jesus)
#cormo.base <- strict.base
```


```{r Curamos la bd}
library(visdat)
vis_miss(cormo.base) # La mayor parte de NAs están en las comorbilidades
# Vamos a eliminar los NAs
cormo.base <- na.omit(cormo.base)
str(cormo.base)
# Formateamos $comorbidities como factor
cormo.base$comorbidities<-as.factor(cormo.base$comorbidities)
```

```{r}
View(cormo.base)
```




Y, de acuerdo al INEGI, las claves de los estados son diferentes, entonces, vamos a modificar las claves en la base de datos de lupus.

```{r}
#mexico1 <- st_read("D:/oeort/UNAM/Semestre 7/Estancia_VII/ProyApp/México_Estados.shp")
#mexico1[11, 2] <- "Ciudad de México"
#mexico1[10, 2] <- "Estado de México"
# Vamos a ordenar nuestro mapa
#mexico1 <- mexico1[order(mexico1$ESTADO),]
#rownames(mexico1) <- NULL

library(ggplot2)
library(ggspatial)
library(sf)
library(rnaturalearth)
library(rnaturalearthdata)
require(sf)
library(ggrepel)
  
  

# Leemos los contornos de INEGI
shape_estados <- read_sf(dsn ="D:/oeort/UNAM/Semestre 7/Estancia_VII/Mapas/MGN 2020/conjunto_de_datos",
                         layer = "00ent"
                 #         encoding = "UTF-8"
                 #          use_iconv = TRUE
                         )
class(shape_estados)
```


```{r Modificación de las claves de estados}
# El vector de estados de la base de datos de lupus es
estados<-c("Aguascalientes",
           "Baja California",
           "Baja California Sur",
           "Campeche",
           "Chiapas",
           "Chihuahua",
           "Ciudad de México", 
           "Coahuila",
           "Colima",
           "Durango", 
           "Estado de México",
           "Guanajuato",
           "Guerrero",
           "Hidalgo",
           "Jalisco",
           "Michoacán",
           "Morelos",
           "Nayarit",
           "Nuevo León",
           "Oaxaca",
           "Puebla",
           "Querétaro",
           "Quintana Roo",
           "San Luis Potosí",
           "Sinaloa",
           "Sonora",
           "Tabasco",
           "Tamaulipas",
           "Tlaxcala",
           "Veracruz",
           "Yucatán",
           "Zacatecas")
Id<-c(1:32)
claves.estados.lupus<-data.frame(Id,estados)
# Ahora obtenemos las claves del INEGI
claves.estados.INEGI<-data.frame(shape_estados$CVE_ENT,shape_estados$NOMGEO)
# Ahora, acomodamos en orden alfabético los nombres de los estados en el dataframe del INEGI
claves.estados.INEGI<-claves.estados.INEGI[order(claves.estados.INEGI$shape_estados.NOMGEO),]
# Ahora integro ambas bases de datos
claves.INEGI_y_Lupus<-cbind(claves.estados.INEGI,
      claves.estados.lupus)
```

```{r}
View(claves.estados.lupus)
```




```{r}
order.state.base <- cormo.base
order.state.base$place_of_birth <-as.numeric(order.state.base$place_of_birth)
order.state.base <- order.state.base[order(order.state.base$place_of_birth),]
```

```{r}
View(order.state.base)
```




```{r}
sta.name.base <- order.state.base
```


```{r}

# Carga la biblioteca 
library(dplyr)

# Define un diccionario de reemplazo
replacements <- c( "1"="Aguascalientes",
           "2"="Baja California",
           "3"="Baja California Sur",
           "4"="Campeche",
           "5"="Chiapas",
           "6"="Chihuahua",
           "7"="Ciudad de México", 
           "8"="Coahuila",
           "9"="Colima",
           "10"="Durango", 
           "11"="Estado de México",
           "12"="Guanajuato",
           "13"="Guerrero",
           "14"="Hidalgo",
           "15"="Jalisco",
           "16"="Michoacán",
           "17"="Morelos",
           "18"="Nayarit",
           "19"="Nuevo León",
           "20"="Oaxaca",
           "21"="Puebla",
           "22"="Querétaro",
           "23"="Quintana Roo",
           "24"="San Luis Potosí",
           "25"="Sinaloa",
           "26"="Sonora",
           "27"="Tabasco",
           "28"="Tamaulipas",
           "29"="Tlaxcala",
           "30"="Veracruz",
           "31"="Yucatán",
           "32"="Zacatecas")

# Reemplaza los nombres en la columna place_of_birth
sta.name.base$place_of_birth <- ifelse(sta.name.base$place_of_birth %in% names(replacements), replacements[sta.name.base$place_of_birth], sta.name.base$place_of_birth)

# Revisamos la estructura
sta.name.base$place_of_birth <- as.factor(sta.name.base$place_of_birth)

```

```{r}
View(sta.name.base)
```


```{r Librerias para nuestra Shinyapp}
library(shiny)
library(dplyr)
library(ggplot2)
library(viridis)
library(rcartocolor)
library(caret)
library(shinythemes)
library(bslib)        # Crear temas para shiny app, Manual https://github.com/rstudio/bslib/
library(plotly)       # Graficas interactivas
library(bsicons)      # Temas decorativos para shiny app
library(fresh)        # Temas decorativos para shiny app
```


```{r}
# Define la interfaz de usuario (UI)
ui <- fluidPage(theme = bs_theme(version = 4, bootswatch = "cyborg",bg = "#060606",fg = "#E5F3EC",primary = "#A99A88", base_font = "Serif", code_font = "SFMono_regular", heading_font = "Cursiva"),
                
  titlePanel(HTML("<h4 style='font-size: 14px;'>Autores: García Piña José de Jesus, Ortega Penagos Oscar Eduardo</h4>")),
  
    sidebarPanel(
      #titulo del panel
      headerPanel(HTML("<h4 style='font-size: 28px;'>Lupus en México: Análisis de Comorbilidades y Distribución Geográfica</h4>")), 
      br(),
      #agregamos el parrafo de bienvenida al usuario
      p("Bienvenido a la app interactiva Sintom Mapeo, donde encontrarás información geografica acerca de la relación entre el Lupus y otras sintomatologías, donde podras visualizar un mapa con informacion de que estados de la Nacion Mexicana presentan mayores casos de cada sintoma"),
    ),
    mainPanel(
      tabsetPanel(
        tabPanel("Introducción",  # <--- Emplear el previsualizador
              headerPanel(strong("Bienvenido")), #titulo del panel
    br(),
    #agregamos el parrafo de bienvenida al usuario
    p("Ingrese sus datos"),
  
    #datos del usuario
    textInput("nombre", "Ingrese su nombre y apellido"),
    selectInput("sexo", "Ingresa tu sexo", choices = list("femenino", "masculino")),
    dateInput("num", "Ingresa tu fecha de nacimiento", value = "2023-12-03"),
    selectInput("lupus", "¿Fue diagnosticado con lupus?", choices = list("Si", "No")),
    br(), #salto de linea
    downloadButton("Guardar datos")),
  
        #pestañas de interfaz 1 para mapeo
        tabPanel("Map", 
          fluidRow( 
            column(2,
              offset = 0.5,
              radioButtons(inputId = "comorbilidades2",
                label = "Comorbilidades en lupus",
                choices = unique(sta.name.base$comorbidities)),
              sliderInput(inputId = "rango_edades",
                label = "Seleccionar Rango de Edades",
                min = 1,
                max = 60,
                value = c(1, 60),
                step = 1),
            ),
            column(9,
              offset = 0.5,
              plotOutput(outputId = "Mapa01",
                width = "130%",
                height = "400px"))
          )
        ),   
  
        #pestañas de interfaz 2 para graficos
        tabPanel("Graficas de porcentaje", 
          # Colocar aquí el código del segundo UI
          sidebarLayout(
            sidebarPanel(
              radioButtons("estado", "Selecciona un estado:",
                choices = unique(sta.name.base$place_of_birth),
                selected = unique(sta.name.base$place_of_birth)[1])
            ),
            mainPanel(
              plotOutput("barplot")
            )
          )
        )
      )
    )
  )



server <- function(input, output, session) {
  
  comorbilidad<-reactive(input$comorbilidades2)
  output$Mapa01<-renderPlot({
    #
    library(dplyr)
    # Filtramos Artritris Reumatoide
    conteo.casos.por.estado<-cormo.base %>%
      filter(comorbidities==comorbilidad())%>%
      select(place_of_birth) %>%
      table()
    conteo.casos.por.estado<-as.data.frame(conteo.casos.por.estado)
    # Ahora tengo que poner en ceros aquellos estados que no tienen caso alguno
    estados.sin.casos<-(1:32)%in%conteo.casos.por.estado$place_of_birth
    estados.sin.casos<-estados.sin.casos*1
    which(estados.sin.casos==0)
    estados.sin.casos<-data.frame(place_of_birth=which(estados.sin.casos==0), Freq=rep(0,length(which(estados.sin.casos==0))))
    estados.sin.casos$place_of_birth<-as.factor(estados.sin.casos$place_of_birth)
    resultados.generales.por.estado<-rbind(conteo.casos.por.estado,estados.sin.casos)
    resultados.generales.por.estado$place_of_birth<-as.numeric(resultados.generales.por.estado$place_of_birth)
    resultados.generales.por.estado<-resultados.generales.por.estado[order(resultados.generales.por.estado$place_of_birth),]
    #View(resultados.generales.por.estado)
    # Aquí hacemos el mapa
    library(ggplot2)
    library(ggspatial)
    library(sf)
    library(rnaturalearth)
    library(rnaturalearthdata)
    require(sf)
    library(ggrepel)
    # Leemos los contornos de INEGI
    shape_estados <- read_sf(dsn ="D:/oeort/UNAM/Semestre 7/Estancia_VII/Mapas/MGN 2020/conjunto_de_datos",
                             layer = "00ent"
                     #         encoding = "UTF-8"
                     #          use_iconv = TRUE
                             )
    class(shape_estados)
    
    # Agregamos el conteo de la comorbilidad a shape_estados
    shape_estados$Ranking <- resultados.generales.por.estado$Freq
    
    # También agregamos el lugar de nacimiento par ver que coinicida con la clave del estado
    shape_estados$Lugar.nacimiento <- resultados.generales.por.estado$place_of_birth
    
    # Calculamos las coordenadas de los centroides de cada contorno
    coordenadas.centroides.estados<-st_coordinates(st_centroid(shape_estados$geometry))
    
    # Integramos las coordendas al shape_estados
    shape_estados<-cbind(shape_estados, coordenadas.centroides.estados)
    
    # Graficamos los contornos
    Mapa01<-ggplot(data = shape_estados) +
        geom_sf(aes(fill=Ranking)) +
      xlab("Longitud")+
      ylab("Latitud")+
      ggtitle("Distribución geográfica /nde comorbilidades del lupus en México")+
      guides(fill=guide_legend(title = "Prevalencia /npor estado"))+
      scale_fill_viridis_c(alpha = 0.7,
                           direction = 1,
                           option = "plasma") +
      theme_bw() +
      annotation_scale(location = "bl", width_hint = 0.5) +
      annotation_north_arrow(location = "bl", 
                             which_north = "true", 
                             pad_x = unit(15, "cm"), 
                             pad_y = unit(9, "cm"), 
                             style = north_arrow_fancy_orienteering)+
      geom_label_repel(data = shape_estados, 
                aes(x = X, y = Y, 
                    label=NOMGEO),
                nudge_x = 0, 
                nudge_y = 0,
                size = 2.6,
                label.padding = 0.2,
                force = 0.2,
                color = "gray20",
                max.overlaps = 30,
                max.iter = 10000000,
                max.time = 3) +
      theme(panel.background = element_rect(fill = "aliceblue"),
            panel.grid.major = element_line(color = "gray50", 
                                            linetype = "dashed", 
                                            size = 0.1))
    # # #
    plot(Mapa01)
  })
  
  ############# Función para crear el gráfico de barras
  output$barplot <- renderPlot({
    selected_estado <- input$estado
    filtered_data <- sta.name.base %>% filter(place_of_birth == selected_estado)
    
    # Calcular porcentajes
    cross_table <- table(filtered_data$comorbidities)
    percentages <- prop.table(cross_table) * 100
    
    # Crear el gráfico de barras
    ggplot(data = data.frame(comorbidity = names(percentages), percentages = percentages),
           aes(x = comorbidity, y = percentages, fill = comorbidity)) +
      geom_bar(stat = "identity") +
      labs(title = paste("Porcentaje de Comorbilidades en", selected_estado,",","\n(Los estados que no aparecen en la grafica es porque no presentan casos de lupus)"),
           x = "Comorbilidad",
           y = "Porcentaje") +
      theme_minimal() +
      theme(axis.text.x = element_text(angle = 90, hjust = 1))  # Ajuste para nombres verticales
  
  })
  
  bs_themer() #visualizador de temas 
}
# Ejecutar la aplicación Shiny
shinyApp(ui, server)

```



Referencias para controlar acomodo de las salidas y entradas en la interfaz.
<https://shiny.posit.co/r/articles/build/layout-guide/>










